【裁判字號】    95,交聲,636
【裁判日期】    951031
【裁判案由】    聲明異議
【裁判全文】
臺灣臺中地方法院交通事件裁定         95年度交聲字第636號
原處分機關  交通部公路總局臺中區監理所臺中市監理站
受處分人    甲○○
上列受處分人因違反道路交通管理處罰條例案件，對於交通部公
路總局臺中區監理所臺中監理站民國95年7月18日所為之裁決（
裁監稽違字第裁61-GC0000000號裁決書)，聲明異議，本院裁定
如下：
    主    文
原處分撤銷。
甲○○駕駛執照吊扣期間駕駛機器腳踏車，處罰鍰新臺幣玖仟元
，吊銷駕駛執照，壹年內禁考。
    理    由
一、原處分機關略以：受處分人甲○○前因交通違規遭吊扣駕照
    ，竟於吊扣駕照期間之民國九十五年六月六日，騎乘車牌號
    碼ＪＰＰ－６０６號重型機車，為警在臺中市○○路與文心
    路口當場舉發，受處分人於九十五年六月二十一日提出申訴
    ，原處分機關遂於九十五年七月十八以裁監稽違字第６１－
    ＧＣ0000000號裁決書，處以罰緩新臺幣（下同）九
    千元整，並吊銷汽車駕駛執照，一年內禁考；逾期依裁決書
    處罰主文裁處，於法並無違誤等語。
二、聲明異議意旨略以：受處分人甲○○只是牽機車，因為伊腳
    扭到，且現場是下坡路段，才會坐上機車，讓機車自然滑行
    ，並未啟動機車，伊還當場要求員警以手試汽缸溫度以證明
    機車並未發動，但員警並不理會云云。
三、經查：
（一）受處分人前因交通違規事件，經易處吊扣駕駛執照，期間
      自九十五年二月十六日起至九十五年六月十五日止等情，
      為受處分人所不爭執，復經臺中市警察局交通警察隊直屬
      分隊警員徐霖樺到庭結證無訛，並有違規查詢報表附卷可
      稽，合先明。
（二）又受處分人確有於上開吊扣駕駛執照期間之九十五年六月
      六日，騎乘車牌號碼ＪＰＰ－６０６號重型機車，為警在
      臺中市○○路與文心路口當場舉發等事實，業據證人徐霖
      樺到庭結證稱：「當時路口正中央有同仁指揮交通，我在
      路口的慢車道家具行的轉角處疏導交通，我就發現一部機
      車逆向在斑馬線騎乘，當時是下班時間，有很多行人，很
      多人都走避，我看到後，受處分人的機車是騎到斑馬線的
      正中間，是在人群中，我覺得非常危險，我才以鳴笛以手
      勢攔停，他就依我的手勢將機車騎到我原本在疏導交通位
      置的旁邊即中港路的慢車道處，是往市區方向，當時受處
      分人機車是發動狀態，因為他騎到我旁邊的時候，他手都
      還放在把手上，我就請受處分人靠邊，並且熄火，我先跟
      他說他你這樣違規逆向行駛，受處分人就說他都這樣騎乘
      ，我就再跟他勸導要兩段式左轉，車子才能靠右邊順行，
      我就問他有無帶駕照、行照、身分證，但他都沒有帶，我
      就問他機車是否他本人所有，他回答是，我就以他的車號
      查出來的車籍資料，確實是他本人所有，我在問他有無考
      汽機車駕照，他說有考機車，沒有考汽車，我再用他的身
      分證號去查詢，結果查出他沒有汽車駕照，機車駕照是在
      吊扣期間，我就依規定告發，並且有跟他說他駕照在吊扣
      期間不能騎乘機車。我當場開舉發單給他，他也收受簽名
      。之後，我繼續要疏導交通，他收了舉發單後，還是又繼
      續發動引擎把機車往市區的方向騎走，當場雖然他有表示
      他腳受傷，只是在滑行，但依我目視的情形，絕對不可能
      是滑行，因為有一點速度，這點我非常肯定，所以行人才
      會紛紛走避，引起我的注意，我攔停他後，他也站立在那
      邊至少十分鐘，沒有任何不適的情形。」等語綦詳，有本
      院訊問筆錄在卷可考。再參以證人徐霖樺與受處分人間本
      不相識，亦無任何怨隙，於執行指揮交通之勤務時，實無
      故意誣陷受處分人之動機及必要性；加以證人徐霖樺本身
      係公務人員，於執行公務時倘有誣贓民眾之違法情事，應
      承擔相關之行政責任，甚至刑事責任，對於證人徐霖樺之
      公職身分及自身權益影響甚鉅，尤以證人徐霖樺復已到庭
      具結作證，如為虛偽陳述，另須承擔偽證罪責，則依常理
      ，亦難想像證人徐霖樺何以要甘冒自己受行政處分或刑罰
      之危險，而故意構陷受處分人有違規騎乘機車之行為。據
      上，應認證人徐霖樺之上開證言，係與事實相符，堪予採
      信。受處分人所為辯解，則未提出任何證據以實其說，自
      無足取。從而，受處分人確有於吊扣駕駛執照期間之上開
      時、地，違規駕駛機車之事實，事證明確，堪可認定。
四、按行政罰法第五條則明定：「行為後法律或自治條例有變更
    者，適用行政機關最初裁處時之法律或自治條例。但裁處前
    之法律或自治條例有利於受處罰者，適用最有利於受處罰者
    之規定。」在本件中，受處分人違規，原處分機關裁決前，
    道路交通管理處罰條例第二十一條業於九十五年七月一日修
    正公布施行，修正後同條例第二十一條第一項、第四項規定
    ：「I汽車駕駛人，有下列情形之一者，處新臺幣六千元以
    上一萬二千元以下罰鍰，並當場禁止其駕駛：五駕駛執照吊
    扣期間駕駛小型車或機器腳踏車。Ⅳ第一項第三款、第四款
    之駕駛執照，均應扣繳之；第五款並吊銷其駕駛執照。」與
    修正前同條第一項、第四項規定：「I汽車駕駛人，有左列
    情形之一者，處新臺幣六千元以上一萬二千元以下罰鍰，並
    當場禁止其駕駛及扣留其車輛牌照：七駕駛執照吊扣期間駕
    車者。Ⅳ第一項第五款、第六款之駕駛執照，均應扣繳之；
    第七款並吊銷其駕駛執照。」不同，比較新舊法，新法並無
    不利於受處分人，依前揭說明，應適用修正後之規定。另按
    汽車駕駛人，曾依本條例其他各條規定吊銷駕駛執照者，一
    年內不得考領駕駛執照。道路交通管理處罰條例第六十七條
    第三項定有明文。基此，原處分機關裁罰受處分人罰鍰九千
    元整，並吊銷汽車駕駛執照，一年內禁考；逾期依裁決書處
    罰主文裁處，固非無據，但未注意前揭法律之修正，仍依據
    九十五年七月一日修正前道路交通管理處罰條例第二十一條
    第一項第七款規定裁處，容有未洽，自應由本院將原處分撤
    銷，並裁定如主文第二項所示。
五、據上論斷，應依道路交通管理處罰條例第八十七條第二項、
    道路交通案件處理辦法第二十條前段，裁定如主文。
中    華    民    國    95    年    10    月    31    日
                交通法庭      法  官  莊嘉蕙
右正本證明與原本無異
如不服本裁定應於送達後五日內向本院提出抗告狀
                              書記官  魏愛玲
中    華    民    國    95    年    10    月    31    日


司法院資訊處製作；財團法人民間司法改革基金會備份。
